臺灣雲林地方法院刑事判決　　　　　　　 94年度訴字第817號
公　訴　人　臺灣雲林地方法院檢察署檢察官
被　　　告　丙○○
　　　　　　　　　　國民
指定辯護人　本院公設辯護人丁○○
上列被告因公共危險案件，經檢察官提起公訴（94年度偵緝字第
149 號），本院判決如下：
    主  文
丙○○放火燒燬現供人使用之住宅，未遂，處有期徒刑壹年拾月
，緩刑參年，緩刑期間付保護管束。
    事  實  及  理  由
一、犯罪事實：
    丙○○（原名李燕輕）罹患妄想性精神病，為精神耗弱之人
    。其於民國93年10月30日凌晨1 時30分許，因受被害妄想影
    響，懷疑其胞姐乙○○作法事加害於伊，竟基於放火燒燬現
    供人使用之住宅之犯意，在乙○○位於雲林縣水林鄉水北村
    80巷7 號租屋處，持其於1 星期前購買以保特瓶裝置之汽油
    ，潑灑在乙○○居住房間外之走道上，再以打火機（未扣案
    ）點燃紙片，並丟置引燃之紙片於汽油上，著手放火燒燬現
    供人使用之住宅。適為乙○○發覺並當場制止，及時撲滅火
    勢，而未得逞。
二、認定犯罪事實所憑證據及理由：
    (一)被害人乙○○於93年10月30日之警詢筆錄。證明：被告於
      93年10月30日凌晨1 時30分許，持汽油在乙○○之上開租
      屋處放火，致乙○○右腳燒傷，房間衣服、棉被及衣櫃等
      物燒燬；被告當時稱乙○○要害她，是無形的東西等語。
    (二)被害人甲○○於93年10月30日之警詢筆錄。證明：上開房
      屋係甲○○所有，出租予乙○○住宿。
    (三)現場圖3 份及現場照片28張。證明：乙○○租屋處之擺設
      ，及乙○○房間遭放火後，窗簾、衣櫃、棉被及衣服數件
      等遭燒燬，但房屋僅被燻黑，結構仍然完整。
    (四)雲林縣消防局火災原因調查報告書1 份。證明：93年10月
      30日1 時45分許，於雲林縣水林鄉○○路80巷7 號火災案
      ，以房間門口為最先起火處，起火原因研判係人為縱火而
      致生火災。
    (五)扣案之保特瓶1 只，經本院勘驗含有汽油味道。證明：被
      告持該保特瓶內裝汽油放火之事實。
    (六)被告於本院審理時坦承上開犯罪事實，並有被告於93年10
      月30日之警詢筆錄在卷可佐。
    被告之自白與相關證據均相符合，本件事證明確，被告之犯
    行應堪認定。
三、論罪科刑之理由：
    (一)按刑法第173 條第1 項放火燒燬現有人使用之住宅罪，其
      直接被害法益，為一般社會之公共安全，雖同時侵害私人
      之財產法益，但仍以保護社會公安法益為重，況放火行為
      原含有毀損性質，而放火燒燬現供人使用之住宅罪，自係
      指供人居住房屋之整體而言，應包括墻垣及該住宅內所有
      設備、傢俱、日常生活上之一切用品。故一個放火行為，
      若同時燒燬住宅與該住宅內所有其他物品，無論該其他物
      品為他人或自己所有，與同時燒燬數犯罪客體者之情形不
      同，均不另成立刑法第175 條第1 項或第2 項放火燒燬住
      宅以外他人或自己所有物罪，最高法院著有79年臺上字第
      1471號判例要旨可資參照。又查刑法第173 條第1 項所謂
      放火燒燬現供人使用之住宅，必須房屋構成之重要部分已
      燒燬，如僅房屋內之傢俱、物件燒燬，房屋本身尚未達喪
      失其效用之程度，即不能依該條項論罪，依原判決事實之
      認定，房屋構成部分並未燒燬喪失效用，上訴人放火結果
      僅燒燬傢俱及物件，應係犯同條第3 項、第1 項放火燒燬
      現供人使用住宅未遂之罪名，亦有最高法院79年度臺上字
      第2656號判決要旨可供參考。
    (二)被告雖已著手於犯罪行為之實行，惟除房間牆壁四周燻黑
      ，屋內棉被1 組、窗廉1 組、衣櫃1 個、衣服數件等物遭
      燒燬外，該建築物之重要結構並未喪失原本之效用，故未
      達燒燬住宅之程度。是核被告所為，係犯刑法第173 條第
      3 項、第1 項之放火燒燬現供人使用之住宅未遂罪，應依
      刑法第26條前段規定減輕其刑。又被告雖同時燒燬棉被、
      窗簾、衣櫃、衣服等物，然依前揭判例要旨，仍僅論以一
      刑法第173 條第3 項、第1 項放火燒燬現供人使用之住宅
      未遂罪，不另成立刑法第175 條第1 項或第2 項放火燒燬
      住宅以外他人或自己所有物罪，併此敘明。
    (三)另被告經送草屯療養院作精神鑑定，該院認為被告的臨床
      診斷，疑似妄想性精神病，主要症狀為被害妄想及關係妄
      想，對人際互動及外在環境顯得防衛與不信任，關係建立
      困難。由臨床觀察及其所透露之資料推估，被告於犯行當
      時，應受到被害妄想的影響，以致對外界之知覺理會與判
      斷作用較常人程度明顯減弱，而出現危害他人安全的行為
      ，被告犯行當時之精神狀態已達精神耗弱的程度，有該院
      94年11月2 日草療精字第6032號函文暨函附之精神鑑定報
      告1 份在卷可稽。被告於本院審理時，仍供稱係因胞姐乙○○要害她，才要放火，但乙○○如何害她，她沒有證據
      ，因是因緣法類的東西，無法解釋。故本院同認上開鑑定
      報告之意見，認被告係精神耗弱之人，行為時已達精神耗
      弱之程度，應依刑法第19條第2 項減輕其刑，並依法遞減
      其刑。
    (二)本院審酌被告前無犯罪前科，有臺灣高等法院被告前案紀
      錄表1 份在卷可參，顯見其素行良好，被告放火之行為雖
      對乙○○及公共安全造成重大危害，然被告係受妄想性精
      神病症影響致為本件犯行，其犯後坦承犯行，並協助被害
      人甲○○修理受損物品，被害人乙○○亦僅受到輕微灼傷
      ，現已康復，被害人甲○○、乙○○均表示願意原諒被告
      ，及被告犯後態度良好，顯有悔意，現已潛心專研佛法，
      並願意主動接受治療等一切情狀，量處如主文所示之刑。
    (三)被告前未曾受有期徒刑以上刑之宣告，其因一時失慮，致
      罹刑章，本院認其經此教訓後，當益知警惕，應無再犯之
      虞，因認其所宣告之刑，以暫不執行為適當，併予宣告緩
      刑3 年，以啟自新。又檢察官請求於被告緩刑期間付保護
      管束，讓觀護人得以觀護被告就醫情形。被告於本院審理
      時亦供稱：我願意主動就醫，我目前是出家人，專心研究
      佛法，住的地方附近有很多親戚，包含廟裡的師父，都知
      道我的狀況，我不願意接受監護，如果要監護我，就把我
      殺了算了。本院審酌被告雖患有妄想性精神病，目前亦為
      獨居狀態，然被告現已出家，專研於佛法，並有許多同修
      之師父、師兄得以照顧、開導被告，被告現在所處環境單
      純，較無其他刺激被告精神病症之因素存在；被告前無犯
      罪前科，犯後迄今亦表現良好，被告亦表示願意主動就醫
      治療，且排斥監護、強制治療，本院如諭知對被告施以監
      護，所收療效恐亦有限，故本院認檢察官之請求為適當，
      應以專業之觀護人，輔導其品性，並關注其接受專業治療
      之情形，爰依刑法第93條第1 項之規定，令其於緩刑期內
      付保護管束。
    (四)至扣案之保特瓶1 只，被告於本院審理時供稱：我忘記該
      瓶子是何人所有，我去買汽油時，從我姊姊家中帶過去的
      。從而，並無證據顯示該保特瓶係被告所有，爰不另為沒
      收之諭知，併此敘明。
四、適用之法律：
    依刑事訴訟法第299 條第1 項，刑法第173 條第3 項、第1
    項、第26條前段、第19條第2 項、第74條第1 款、第93條第
    1 項，判決如主文。
中　　華　　民　　國　　94　　年　　12　　月　　30　　日
                  刑事第一庭    審判長法  官 侯 廷 昌
                                      法  官 廖 國 勝
                                      法  官 楊 欣 怡
以上正本證明與原本無異。
如不服本判決，應於判決送達後10日內，向本院提出上訴狀。
                                      書記官 洪 秀 虹
中　　華　　民　　國　　94　　年　　12　　月　　30　　日
附錄法條：
中華民國刑法第173條
放火燒燬現供人使用之住宅或現有人所在之建築物、礦坑、火車
、電車或其他供水、陸、空公眾運輸之舟、車、航空機者，處無
期徒刑或7 年以上有期徒刑。
失火燒燬前項之物者，處1 年以下有期徒刑、拘役或500 元以下
罰金。
第1 項之未遂犯罰之。
預備犯第1 項之罪者，處1 年以下有期徒刑、拘役或300 元以下
罰金
